【裁判字號】    88,易緝,204
【裁判日期】    891230
【裁判案由】    詐欺
【裁判全文】
臺灣桃園地方法院刑事判決                        八十八年度易緝字第二四號
    公  訴  人  臺灣桃園地方法院檢察署檢察官
    被      告  甲○○
右列被告因詐欺案件，經檢察官提起公訴（八十五年度偵字第八七九三號），本院判
決如左‥
    主  文
甲○○共同意圖為自己不法之所有，以詐術使人將本人之物交付，處有期徒刑壹年。
    事  實
一、甲○○與其父親吳俊宏（另行審結），二人本於民國（下同）八十二年十二月三
    十一日在馬來西亞，由甲○○出名（簽約六個月後擔任公司之董事主席）與該國
    ＡＧＲＩＭＡＬ  ＰＲＯＪＥＣＴＳＤＮ  ＢＨＤ（下稱居鑾公司）之股東陳達
    珠、陳寶川、東姑奧士曼三人，簽約以馬幣八十萬元（折合新台幣八百三十八多
    萬元）買下其三人所有在該公司之股份而加入該公司之營運以開發公司名下所有
    座落於ＰＲＯＰＯＳＥＤ  ＨＯＵＳＩＮＧ  ＳＣＨＥＭＥ  ＯＮＬＯＴ三００
    五，ＭＮＫＬＭ  ＫＬＮＡＮＧ，ＪＯＨＯＲ，ＭＡＬＡＹＳＩＡ之土地，面積
    約二萬八千八百四十六坪。嗣後吳氏父子二人無意繼續投資開發前揭土地，竟共
    同意圖為自己不法之所有，於八十三年六月間，由吳俊宏在台灣地區向乙○○、
    李豐收及彩虹建設股份有限公司負責人丙○○等人，佯稱其父子擬在馬來西亞開
    發前揭土地，有利可圖，繼多次邀請其三人親赴馬來西亞，或由吳俊宏或由甲○○陪同考察前揭土地，致其三人陷於錯誤，而於八十三年十二月十四日與吳俊宏
    簽訂合作契約。契約中約定總投資額為二千萬元，每股資金新台幣（下同）一百
    萬元，吳俊宏認十二股，乙○○、李豐收各認二股，丙○○認四股，其中一千六
    百五十萬元為土地承購款，三百五十萬元為預備金（含建築設計費、執照規費、
    行政事務費、整地費），所有出資者所交付之股金，除土地承購款外，其餘股金
    設立專戶暫存於銀行。簽定後，乙○○以代替吳俊宏償還向他人調借之二百萬元
    作為出資，李豐收分別於八十三年十二月十二日、十六日及八十四年一月三日三
    次匯款共一百九十五萬三千四百元予吳俊宏所指定之宏梅國際開有限公司，餘款
    以現金支付，丙○○則交付一百七十五萬元給吳俊宏，另二十五萬元則直接匯至
    馬來西亞予甲○○。詎吳俊宏於取得張某等人之投資款後，因其事先已付清購買
    居鑾公司股份之價金，故依約其應將乙○○、丙○○、李豐收等人之投資款設立
    專戶保管，然其並未依約設立專戶而為掩飾該情事，再於八十四年三月五日再與
    乙○○等人協議將前揭土地承購款改為二千萬元，準此即無須再另立專戶。另一
    方面甲○○則竟於八十四年五月二十三日私下將居鑾公司之股份轉賣予他人並未
    將所賣之價金，按比例分配予乙○○等人。嗣因丙○○久未見下文，乃親赴馬來
    西亞查證發現根本無土地開發及甲○○將居鑾公司股份轉賣一事，始知受騙。
二、案經被害人丙○○訴請台灣桃園地方法院檢察署檢察官偵查起訴。
    理  由
一、右開事實，訊據被告甲○○矢口否認，辯稱：居鑾公司為其以個人名義買下，磋
    商過程其始終表明係其個人購買，與吳俊宏無關，其從未收取被害人等投資土地
    所交付之資金，且吳俊宏與被害人等簽定合作開發土地契約之過程其亦未曾參與
    ，故本件應係吳俊宏個人所為，與伊無關云云。經查：
    （一）系爭土地之投資方式，據同案被告吳俊宏之供述係以其任董事主席之在馬
          來西亞註冊登記之宏發水產有限公司之名義，購買擁有該土地之居鑾公司
          之股份，藉此間接取得土地之控制權，核與被害人乙○○於檢察官偵訊時
          證稱：「吳俊宏說以公司名義購買土地」，李豐收供稱：「吳俊宏叫我把
          錢投資給宏梅建設開發公司，但沒有說用那一家公司名義買土地，我也有
          去看，那塊地在掛招牌「宏發公司」等語相符。次觀諸卷附購買居鑾公司
          股份之買賣契約，其買方簽章欄內雖係甲○○個人簽名，然由契約首頁第
          一條明定買主定於第十頁第二段目錄表內，而第十頁第二段之目錄表內所
          列買主明白書寫係宏發水產有限公司，又該紙契約買賣雙方均委有律師見
          證，顯然雙方至為重視此一買賣，而雙方既均委有律師見證以昭慎重，則
          被告甲○○若果於磋商過程始終表明係其個人購買，應無發生契約當事人
          錯誤之可能，是被告甲○○就此辯稱係一時筆誤，衡與常情不符，委無可
          取。再者，依前引宏發公司購買居鑾公司股份之買賣契約，其簽約日為八
          十二年十二月三十一日，價金為馬幣八十萬元，簽約後六個月內付清，此
          按簽約當時〡八十二年十二月三十一日至八十三年上半年度，新台幣兌換
          馬幣之平均匯率為一元馬幣兌換九．九三三元新台幣（見卷附中國商業銀
          行桃園分行之每旬匯率表）折算結果，宏發公司出資購買居鑾公司股份之
          價金為新台幣八百三十八萬多元，核與同案被告吳俊宏於八十二年十二月
          二十四日電匯七百四十九萬八千四百元、八十三年一月二十八日電匯一百
          零四萬八千四百元之數額大致相符，有香港賣出水單二紙可稽，益徵宏發
          公司出資購買居鑾公司股份之現金，爰為同案被告吳俊宏所投注，被告吳
          宗柏辯稱購買居鑾公司之價金悉數為其個人之出資，與事實不符，亦不可
          採。參以被告甲○○復坦承當時係宏發公司之股東，並有其以宏發公司名
          義數度傳真係爭土地建築設計圖予被告丙○○之傳真文件在卷可稽，足徵
          購買居鑾公司之股份，應可認定係被告甲○○代表宏發公司與居鑾公司之
          股東簽約，因雙方有此認知，遂由甲○○簽署。又被害人丙○○、乙○○
          、李豐收均曾親至馬來西亞視察土地，由吳俊宏或甲○○接待一事，除為
          被害人三人供述明確外，並為被告甲○○所自認，此外復有被告甲○○出
          具之投資系爭土地之利潤計算書一紙，存卷可參，足徵系爭土地確為被告
          甲○○與其父吳俊宏共同合作開發，而由被告甲○○負責在馬來西亞購買
          居鑾公司，其父吳俊宏則在台灣地區召攬被害人等人投資無訛。
    （二）依卷附乙○○、李豐收、丙○○與同案被告吳俊宏所簽合作契約之記載，
          係明定購買馬來西亞之土地，並將總投資款二千萬元，編列一千六百五十
          萬元為土地承購款，然前已敘明被告吳俊宏所稱之投資開發土地，並非直
          接向土地所有人居鑾公司購買土地予以開發，實為購買居鑾公司之股份，
          以間接所有該公司之土地，要無所謂土地承購款，而投資之標的究為取得
          土地所有權或取得公司股份，對於投資者自屬足以決定是否締約之重要考
          量事項，被告吳俊宏未向被害人等說明真實情況，其情已見可疑。又縱然
          以取得公司股份之方式，間接取得土地之處分權或無損於被害人之利益，
          惟前已述明購買居鑾公司股份之價金折合新台幣為八百三十八萬多元，僅
          稍稍達到前述所約定之土地承購款一千六百五十萬元半數多一點，同案被
          告吳俊宏復隱瞞該情，向被害人等謊稱購買土地（實為購買居鑾公司之股
          份）須一千六百五十萬元，益徵其虛矯不實。
    （三）依前述被告甲○○係於八十二年十二月三十一日代表宏發公司簽約買下居
          鑾公司股份，價金則於簽約半年後付清，而被害人乙○○等人與同案被告
          吳俊宏則於八十三年十二月十四日始簽定合作契約，約定總投資金額為二
          千萬元，其中一千六百五十萬元為土地承購款，三百五十萬元為預備金（
          含建築設計費、執照規費、行政事務費、整地費），除土地承購款外，應
          設專戶保管，有合作契約可稽。簽定後李豐收分於八十三年十二月十二日
          、十六日及八十四年一月三日三次匯款一百九十五萬三千四百元予吳俊宏
          ，其餘以現金支付；丙○○則於八十三年十月六日電匯二十五萬元至馬來
          西亞予甲○○，八十三年十二月十三日、十二月十四日陸續將資金交付予
          吳俊宏，此有彩虹公司投資證明影本，切結書、陽明信用合作社跨行款回
          單影本、華南商業銀行跨行匯款回條存卷可參，是被害人在投資時，被告
          甲○○與吳俊宏實已出資先行買下居鑾公司之股份，故渠等之資金，應按
          比例扣除土地承購款外，餘款設立專戶保管，然被告吳俊宏竟於八十四年
          四月八日與丙○○、乙○○、李豐收再度協議，將前揭三百五十萬元同列
          為土地承購款，業為同案被告吳俊宏供述在卷，並據被害人乙○○三人供
          述明確，如此被告吳俊宏即無須設立專戶保管資金，而因前已述明其已無
          須再支付購買居鑾公司股份所須之價款，況尚有超收之情事，故其理應按
          比例於扣除被害人丙○○、李豐收應分擔之土地承購款後，將資金退還，
          然其竟不惟不為此途，亦未見其提出有將取自被害人丙○○、李豐收所收
          之資金匯往馬來西亞之文件，足認該筆資金並未投注於開發建設方面。是
          綜上所述，被告甲○○與同案被告吳俊宏就系爭土地之關係已如前述，且
          二人同為宏發公司之董事，對於前揭同案被告吳俊宏向被害人等浮報土地
          價款及未將所收資金投注於開發一節，亦必然知情，其竟於被害人丙○○
          、乙○○前往馬來西亞視察時，同未據實以告，已見其與父親吳俊宏有詐
          欺犯意之聯絡及行為之分擔，佐以被告甲○○復自承其於八十二年十二月
          三十一日代表宏發公司與居鑾公司簽約後，隔一年即於八十四年五月二十
          三日將登記在其名下之居鑾公司股份出賣予他人，獨吞出售所得之價金，
益徵本件投資開發土地，實為一場騙局，其詐欺犯行，事證明確，堪以認
          定。
二、核被告甲○○所為係犯刑法第三百三十九條第一項之詐欺取財罪，其與同案被告
    甲○○就上開犯行，有犯意聯絡，行為分擔，為共同正犯。又其以一詐欺犯行，
    致被害人乙○○、李豐收、丙○○三人陷於錯誤，交付財物，係一行為觸犯數罪
    名，為想像競合犯，應從一詐欺取財罪論處。爰審酌被告犯罪之動機、目的、手
    段及其品性、生活狀況、智識程度、犯罪所生之損害、犯罪後態度等一切情狀，
    量處如主文所示之刑，以資懲儆。
據上論斷，應依刑事訴訟法第二百九十九條第一項前段、刑法第二十八條、第三百三
十九條第一項、第五十五條，罰金罰鍰提高標準條例第一條，判決如主文。
本案經檢察官何祖舜到庭執行職務。
中      華      民      國      八十九      年    十二    月    三十    日
                                臺灣桃園地方法院刑事第一庭
                                    法  官
如不服本判決，應於送達後十日內，向本院提出上訴狀。


司法院資訊處製作；財團法人民間司法改革基金會備份。
